【裁判字號】    91,重訴,56
【裁判日期】    920526
【裁判案由】    毒品危害防制條例等
【裁判全文】
臺灣高雄地方法院刑事判決                          九十一年度重訴字第五六號
    公  訴  人  臺灣高雄地方法院檢察署檢察官
    被      告  甲○○
    選任辯護人  吳永茂律師
                曾慶雲律師
    被      告  乙○○
    右  一  人
    選任辯護人  賴玉山律師
                莊美玉律師
                邱佩芳律師
右列被告等因違反毒品危害防制條例等案件，經檢察官提起公訴（九十一年度偵字第
八七六四號、第九○三九），本院判決如左：
    主  文
甲○○、乙○○共同運輸第一級毒品，各處死刑，均褫奪公權終身。扣案之第一級毒
品海洛因磚壹佰伍拾玖塊（驗後淨重合計伍萬陸仟陸佰肆拾伍點玖公克，純質淨重合
計伍萬零伍佰參拾參點捌壹公克），均沒收銷燬之；海洛因磚壹佰伍拾玖塊之外包裝
（重參仟柒佰參拾點捌捌公克），均沒收。
    事  實
一、甲○○及乙○○均明知海洛因係屬第一級毒品，且經行政院公告列為管制進口之
    物品，竟與蔣光南、程贊、楊景堯及不詳姓名年籍綽號「阿山」之成年男子（均
    另由檢察官偵辦中）共同基於運輸第一級毒品海洛因及私運管制物品進口之犯意
    聯絡，於民國九十一年三月上旬某日，因蔣光南告知甲○○欲以新台幣（下同）
    三百萬元左右之代價從越南走私第一級毒品海洛因至臺灣，請甲○○尋找進口之
    管道，甲○○旋即在台南市文化中心附近「茶大茶藝館」內與乙○○見面洽談，
    欲藉由乙○○以其所經營之秋皇貿易有限公司（以下簡稱秋皇公司）從越南進口
    鋼鐵鑄件毛坯之機會，以將第一級毒品海洛因夾藏在進口鋼鐵鑄件毛坯之貨櫃內
    ，再走私進口至臺灣之方式運輸第一級毒品海洛因，並約定貨到後七日內給付乙
    ○○一百七十萬元，一個月內再付一百五十萬元，蔣光南、甲○○及乙○○三人
    就私運第一級毒品海洛因進口之謀議既定，即由程贊依蔣光南之指示於九十一年
    四月中旬將第一級毒品海洛因磚一百五十九塊（驗後淨重合計五萬六千六百四十
    五點九公克，純質淨重五萬零五百三十三點八一公克，包裝重三千七百三十點八
    八公克）從緬甸運至越南交予在越南之楊景堯，再由楊景堯將上開一百五十九塊
    海洛因磚整理後交予乙○○在越南之業務員綽號「阿山」之人，並由綽號「阿山
    」之人將上開一百五十九塊海洛因磚與秋皇公司進口之鋼鐵鑄件毛坯一同裝載於
    編號ＧＬＤＵ0000000號之貨櫃中，委由不知情之人以萬海航運股份有限
    公司所屬之明春輪，於九十一年四月二十三日自越南胡志明市起運，並於同年月
    二十七日運抵高雄港，乙○○再委由不知情之聯中報關有限公司職員洪崇智於同
    年月二十九日下午三時三十分許，以秋皇公司之名義向財政部高雄關稅局投單報
    運進口鋼鐵鑄件毛坯貨櫃一只。嗣於同年月三十日上午十時許，為行政院海岸巡
    防署高雄市機動查緝隊（以下簡稱高雄市機動查緝隊）、法務部調查局南部機動
    工作組、高雄市政府警察局刑警大隊、前鎮分局、高雄縣政府警察局刑警隊、鳳
    山分局據報會同財政部高雄關稅局人員，在高雄港六十四號碼頭開櫃查驗後，當
    場查獲夾藏在該只貨櫃內之上開海洛因磚一百五十九塊，並循線查獲甲○○及乙
    ○○。
二、案經高雄市機動查緝隊、法務部調查局南部機動工作組、高雄縣政府警察局鳳山
    分局移送臺灣高雄地方法院檢察署檢察官偵查起訴。
    理  由
一、訊據被告甲○○固坦承有在台南市文化中心附近「茶大茶藝館」內與被告乙○○
    見面洽談，藉由被告乙○○所經營之秋皇公司從越南進口鋼鐵鑄件毛坯之貨櫃，
    將其友人蔣光南所託之貨物進口之事實，而訊據被告乙○○對於被告甲○○在台
    南市文化中心附近「茶大茶藝館」內委託其以秋皇公司從越南進口鋼鐵鑄件毛坯
    之貨櫃，進口其友人之貨物，並於九十一年四月三十日上午十時許，為警在秋皇
    公司所進口，並委由洪崇智報關之進口鋼鐵鑄件毛坯貨櫃內查獲一百五十九塊海
    洛因磚等事實，固不否認，惟被告甲○○、乙○○均矢口否認有何私運及運輸海
    洛因進口之犯行，被告甲○○辯稱：伊朋友蔣光南說有一批化妝品要從越南進口
    ，請伊聯絡被告乙○○，蔣光南的朋友「阿高」跟被告乙○○在越南的經理「阿
    山」本來就認識，所以請伊聯絡被告乙○○，伊告訴被告乙○○說有一批化妝品
    要從越南進口，這件事伊只知道蔣光南有一批化妝品要從越南進口，伊把這件事
    告訴被告乙○○，由他們自己聯絡，其他的事伊就不知道，並沒有談及代價，伊
    在九十一年五月一日及五月六日訊問時所說的是不實在的，是檢察官於五月一日
    訊問時已經同意伊用證人保護法，而五月六日海巡署借提訊問時，反覆不斷的對
    伊加以威脅、恫嚇，說檢察官對伊於五月一日所作的筆錄非常不滿意，又說如不
    好好的配合，就會被判死刑，當時伊心裏非常的緊張、害怕、恐慌，就屈服在偵
    查員的威嚇之下迎合偵查員的意思作筆錄，而且在海巡署將近六個小時，當時伊
    的精神非常耗弱，身體狀況非常的惡劣，偵查員就開始作筆錄，在訊問當中伊數
    度要暈倒，因為伊身體非常不舒服，所以就跟偵查員說身體很不舒服，整個腦袋
    空空的，筆錄你們作就好了，可見伊的訊問筆錄是在被脅迫、利誘、詐欺、疲勞
    訊問、精神意識不自主，侵害伊的辯護權，且沒有全程錄音等違法情形下所製作
    的云云；被告乙○○則以：被告甲○○打電話約伊在台南市茶大茶藝館見面，說
    他朋友有一批化妝品要進口臺灣，要向伊借貨櫃，後來過了一、二十天，被告甲
    ○○又打電話過來約在茶大茶藝館見面，說他已經跟朋友講好了要報關進口，伊
    就給被告甲○○越南的電話，請他自己聯絡，等到「阿山」拿到貨後，「阿山」
    就打電話給伊說貨已經拿到了，到最後沒有報關伊也不知道，是後來越南那邊通
    知伊才知道沒有報關，並不知道貨櫃內裝的是毒品，也沒有任何代價等語置辯。
二、經查：
  (一)右揭事實，業據被告甲○○於九十一年五月六日在高雄市機動查緝隊訊問時供稱
    ：「今（九十一）年三月上旬（確實日期我已經忘了），蔣光南找我表示，他在
    越南有一批貨，想以新台幣三百萬元左右的代價走私到臺灣，問我有沒有管道進
    口，由於我曾經欠蔣光南人情，我沒有問蔣光南要走私何物，就馬上連絡我朋友
    乙○○問他是否有意願，因為乙○○平日有從事越南進口五金材料至臺灣業務的
    管道，隨後隔兩天乙○○就約我在台南文化中心附近的茶大茶藝館見面，見面後
    乙○○就有意願夾帶這批貨回臺灣，且他說他已經與在越南的業務員綽號阿山連
    絡好了，隨時可以夾帶回臺灣，我與乙○○見完面後，當晚就到蔣光南位於台南
    市○○路的宗皇公司向蔣光南回報此事，蔣光南才告知我該批貨為毒品，後來蔣
    光南就指派楊景堯於三月中旬左右搭機前往越南與阿山接洽本次走私細節，蔣光
    南有交代這批貨到七日內給乙○○一百七十萬元，一個月內再付一百五十萬元，
    由於我虧欠蔣光南人情，所以並沒有提起代價的問題，這批毒品是由程贊負責從
    緬甸運至越南後交由楊景堯整理，再交給乙○○在越南的業務員阿山，由阿山安
    排裝到進口至臺灣的貨櫃裡面」等語屬實（見九十一年度偵字第九○三九號卷第
    二十二頁至第二十四頁），雖被告甲○○於本院調查、審理時翻異前詞，並辯稱
    ：該份警訊筆錄係在檢察官於同年五月一日訊問時已同意其適用證人保護法，伊
    才依偵查員的意思作筆錄，且同年五月六日作筆錄時，伊身體非常不舒服，精神
    非常耗弱，並遭偵查員威脅、恐嚇，所以該份筆錄係在脅迫、利誘、詐欺、疲勞
    訊問、精神意識不自主、侵害辯護權、未全程錄音等情形下而製作的云云，惟經
    本院於九十二年一月二十四日調查時當庭勘驗九十一年五月一日被告甲○○之偵
    訊錄音帶結果：「被告甲○○於九十一年五月一日偵查中所述，如九十一年五月
    一日偵查筆錄所載，訊問中並無強暴、脅迫、利誘、詐欺、疲勞訊問、被告精神
    耗弱之情形，偵訊時間為十三分鐘，被告最後請求引用證人保護法第十四條，應
    訊完畢檢察官即命簽名。」（見本院卷第一六三頁、第一六四頁），另本院於九
    十二年三月七日調查時當庭勘驗被告甲○○於九十一年五月六日在高雄市機動查
    緝隊之訊問錄音帶結果：「被告甲○○於九十一年五月六日在高雄市機動查緝隊
    訊問中所述跟筆錄一樣，訊問中採一問一答方式，並無強暴、脅迫、利誘、詐欺
    、疲勞訊問之情形，被告亦無精神耗弱之情事。」（見本院卷第一九六頁），且
    被告甲○○於九十一年五月六日遭高雄市機動查緝隊借提訊問後，解還臺灣高雄
    地方法院檢察署，經內勤檢察官訊問時，被告甲○○亦供稱：今日借提訊問沒有
    被刑求，警訊實在等語（見九十一年度偵字第九○三九號卷第三十一頁），足見
    被告甲○○於九十一年五月一日及同年月六日所製作之訊問筆錄，均有連續錄音
    ，且均依法訊問被告甲○○，被告甲○○亦供承如筆錄之所載，並無強暴、脅迫
    、利誘、詐欺、疲勞訊問或被告精神耗弱及未全程錄音之情形；另被告甲○○於
    九十一年五月六日在高雄市機動查緝隊訊問時已明白陳稱均瞭解訴訟法上之權利
    ，並不用請律師陪同在場製作訊問筆錄等語（見九十一年度偵字第九○三九號卷
    第二十二頁），是被告甲○○辯稱侵害其辯護權云云，亦難採信。又依證人保護
    法第十四條第一項之規定：「第二條所列刑事案件之被告或犯罪嫌疑人，於偵查
    中供述與該案案情有重要關係之待證事項或其他共犯之犯罪事證，因而使檢察官
    得以追訴該案之其他共犯者，以經檢察官事先同意者為限，就其因供述所涉之犯
    罪，減輕或免除其刑。」及證人保護法施行細則第二十一條規定：「本法第十四
    條第一項所稱檢察官事先同意，指檢察官本案偵查終結前之同意。檢察官同意者
    ，應記明筆錄。」而經本院勘驗上開九十一年五月一日之偵訊錄音帶結果，檢察
    官並無同意或承諾被告甲○○適用證人保護法之規定，且遍閱九十一年五月一日
    偵訊筆錄及本案其他偵查卷宗，該偵訊筆錄均未有任何承辦檢察官同意適用證人
    保護法之記載；再參以被告甲○○如確經檢察官同意適用證人保護法，理應於九
    十一年五月一日檢察官訊問時即應供承全部之案情，豈有未於九十一年五月一日
    將全部案情供出，反於九十一年五月六日遭高雄市機動查緝隊借提訊問時始供承
    如上之案情，並於當日再次請求適用證人保護法之理，是被告甲○○前開所辯檢
    察官已同意其適用證人保護法，於九十一年五月六日所作之筆錄係在脅迫、利誘
    、詐欺、疲勞訊問、精神意識不自主、侵害辯護權、未全程錄音等情形下而製作
    等自白非任意性之抗辯，無非係事後畏罪卸責之詞，不足採信。至於被告甲○○
    之選任辯護人吳永茂律師為其辯護稱：九十一年五月六日訊問被告甲○○時所拍
    攝之錄影帶，經當庭勘驗，該錄影帶竟全然無畫面，經再去函海巡署答覆無備份
    錄影帶，依法空白之錄影帶等同於未錄影，則九十一年五月六日海巡署對被告所
    實施之訊問程序及製作之筆錄視同未依法錄影，當然違法等語，然按訊問被告，
    應全程連續錄音；必要時，並應全程連續錄影，刑事訴訟法第一百條之一第一項
    定有明文，考其立法目的，在於建立訊問筆錄之公信力，並擔保訊問程序之合法
    正當，亦即在於擔保被告對於訊問之陳述，係出於自由意思，及筆錄所載內容與
    其陳述相符。查被告甲○○於九十一年五月六日訊問之錄影帶雖經本院於九十二
    年三月二十一日調查時當庭勘驗結果，並無訊問畫面，播放時畫面出現雜訊（見
    本院卷第二一四頁），嗣經本院函請高雄市機動查緝隊提供備份錄影帶，該隊函
    覆稱並無備份留存，有海岸巡防總局南部地區巡防局九十二年四月三日高市機字
    第○九二○○○四七一二號函一紙在卷可稽（見本院卷第二五六頁），惟被告甲
    ○○於九十一年五月六日訊問時所製作之訊問筆錄，既經依法全程連續錄音，且
    被告甲○○於訊問時所述亦與筆錄記載之內容相符，並無強暴、脅迫、利誘、詐
    欺、疲勞訊問或被告精神耗弱之情形，已如前述，縱因無訊問錄影帶以證明有全
    程錄影，亦難因之即否認該偵訊筆錄之證據能力，故辯護人上開所辯，尚有未洽
    。
  (二)再者，高雄市機動查緝隊於九十一年一月十八日即報請檢察官指揮偵辦並組成「
    靖南專案」，經實施通訊監察及行動蒐證執行，得知「蔣光南外甥楊景堯於九十
    一年三月十九日出境前往越南地區負責採購海洛因及毒品運輸事宜，同年四月三
    日入境，同年月十一日再次出境，前往越南與「阿山」會面主要研商開會（交易
    毒品）相關程序與作為，乙○○於同年三月二十日出境前往越南，協調五金材料
    進口事宜，同年月二十二日入境，甲○○於同年三月二十三日出境，與「阿山」
    於同年月二十三日中午十二時許，在越南共進午餐密商，同年月二十四日入境，
    蔣光南於同年三月二十四日出境，前往泰國或柬埔寨地區協調採購海洛因事宜，
    於同年月二十八日入境，程贊於同年三月三十一日出境，前往越南協調採購海洛
    因事宜，於同年四月五日入境，同年月十五日再次出境，前往越南，主要為與柬
    埔寨大胖仔進行開會（交易毒品）事宜，甲○○、蔣光南、楊景堯、乙○○等於
    同年四月三日至同年月十四日分別在蔣光南公司及茶大茶藝館多次會晤密談，惟
    專案小組均無法接近蒐證，洽談內容無從得知，專案小組經三月餘偵查，並調閱
    甲○○等重要關係人交往對象清查，並未發現渠等與具船員身分之人交往，僅有
    從事進口五金材料之秋皇公司實際負責人乙○○與甲○○過從最密，且該公司進
    口貨櫃之期程均刻意配合甲○○之意志，秋皇公司歷次進口貨櫃時程均為一至二
    個月左右，此次配合蔣光南集團運毒時程，四月將連續進口二只貨櫃有違常態，
    且目前留存越南之五金材料僅有二噸餘，故指示「阿山」加緊趕工，其目的應為
    補足五金材料數量以掩護夾藏毒品闖關之用，再據通訊監察搜獲情資，乙○○向
    下游廠商表示，四月二十日左右，尚有一只貨櫃將進口返台，與近期程贊、楊景
    堯先後赴越南，並於同年四月十六日開會（研判為交易毒品之暗語），研判一但
    渠等開會順利，該批毒品最有可能利用秋皇公司於同年四月二十日進口之貨櫃闖
    關，秋皇公司歷次進口貨櫃均委由聯中報關行代辦相關貨櫃提領事宜，研判下只
    貨櫃亦將由聯中報關行代辦提領」，有海岸巡防總局南部地區巡防局九十一年四
    月二十五日（九一）定情字第○三七號函檢附海岸巡防署高雄市機動查緝隊「靖
    南專案」偵查報告一份在卷可憑（見九十一年度他字第二一四六號卷第一頁至第
    七頁），核與被告甲○○於九十一年五月六日在高雄市機動查緝隊訊問時所供述
    之情節相符；另於九十一年四月三十日上午十時許，經警會同財政部高雄關稅局
    人員在高雄港六十四號碼頭查驗被告乙○○於九十一年四月二十三日自越南胡志
    明市委由萬海航運股份有限公司所屬之明春輪起運，並於同年月二十七日運抵高
    雄港，再委聯中報關有限公司職員洪崇智以秋皇公司之名義向財政部高雄關稅局
    投單報運進口鋼鐵鑄件毛坯編號ＧＬＤＵ0000000號之貨櫃內，當場查獲
    一百五十九塊海洛因磚等情，業據證人洪崇智於警訊時證述屬實（見高雄市機動
    查緝隊偵查卷第一頁至第四頁），且為被告乙○○所不否認，復有進口報單一紙
    、萬海航運股份有限公司船單一份在卷可參（見高雄市機動查緝隊偵查卷第十二
    頁至第十五頁），並有扣案之第一級毒品海洛因磚一百五十九塊可資佐證，又扣
    案之海洛因磚一百五十九塊經送請法務部調查局鑑驗結果，送驗白色塊磚共計一
    百五十九塊，均確係第一級毒品海洛因，合計淨重五六六四五‧九○公克（包裝
    重三七三○‧八八公克），純度百分之八十九點二一，純質淨重五○五三三‧八
    一公克，有該局九十一年五月二十三日調科壹字第二二○○一三四四七號鑑定通
    知書一紙附卷可憑，是被告甲○○於九十一年五月六日在高雄市機動查緝隊訊問
    時所述顯與事實相符，應堪採信。另經檢察官對被告乙○○之電話所實施之通訊
    監察，於九十一年四月十六日下午三時四十六分許，監聽被告乙○○與業務員「
    阿山」之通聯結果：「山（即綽號阿山之人）：那個合約總價值是一百五十九萬
    元，然後我和他講可能今晚我回鄉下，過幾天我會電話給老大，因為下個禮拜一
    要開會。洪（即被告乙○○）：我曉得下個禮拜一要開會。山：下個禮拜一要開
    會，如果開會的話，可能我們要談差不多要二十九號，要二十九號或是三十號你
    那邊的合約才好啦。」又於九十一年四月十九日上午十一時五十五分許，監聽被
    告乙○○與被告甲○○之通聯結果：「伯（即被告甲○○）：經理有和你連絡嗎
    ？洪：有，他那邊業務仔有和我連絡，他說他下禮拜一要回來，他跟我說這樣，
    他有接到。伯：經理會再打給你嗎？洪：我若是有連絡都是和業務仔連絡。伯：
    這樣喔，有一個問題啦，我們原本不是要經理先回來一趟嗎？結果他沒有回到這
    邊來嘛，所以我是想說他這輛也要開車，要過地磅時要很注意，要特別跟他交代
    這一點，因為現在事情都搞不太清楚。洪：他這個嚴重性我有講給他聽。」有上
    開通訊監察譯文二份可稽（見九十一年度偵字第八七六四號卷第五十五頁至第五
    十九頁），從上開通訊監察譯文之內容觀之及參以上開高雄市機動查緝隊偵查報
    告所示，顯見被告乙○○對於運輸上開一百五十九塊海洛因之情事亦應知之甚詳
    ，並有分擔參與運輸之行為甚明。雖被告乙○○及甲○○於本院審理時均辯稱上
    開所受託運送之物係化粧品，並不知係毒品海洛因云云，然經本院向財政部高雄
    關稅局函詢結果，化粧品非屬管制進口之商品，其國定進口關稅稅率第二欄（由
    ＷＴＯ會員國或與我互惠之國家或地區進口者）為百分之五至百分之九，第一欄
    稅率（非適用第二欄稅率之國家或地區進口者）為百分之十二點五，有財政部高
    雄關稅局九十一年九月十七日高普進字第九一○○二四六○號函一紙在卷可憑（
    見本院卷第三十六頁），且依財政部高雄關稅局上開函附件所示，越南係屬與我
    互惠之國家，其進口化粧品之進口關稅稅率為百分之五至百分之九，尚較上開被
    告乙○○所進口鋼鐵鑄件毛坯之進口關稅稅率為百分之十（見上開進口報單所示
    ）為低，則化粧品既非屬管制進口之物品，且亦非屬高關稅之進口物品，衡情被
    告乙○○、甲○○豈有大費周章地將化粧品夾藏在貨櫃中私運進口必要，是被告
    乙○○、甲○○上開所辯受託運送之物係化粧品云云，顯與常情有違，要難採信
    。
  (三)又上開查獲之第一級毒品海洛因磚一百五十九塊經鑑驗後，合計淨重達五萬六千
    六百四十五點九公克，即五十六點六四五九公斤，已如前述，而高雄市政府警察
    局就查獲第一級毒品海洛因之市場價格調查結果，以九十一年四月份最低市場價
    格每一公克三千元計算，上開查獲之海洛因磚價格為一億六千九百九十三萬七千
    三百元，有高雄市政府警察局九十一年十月十六日高市警刑偵字第○九一○○六
    二五六一號函附高雄市政府警察局查獲第一級毒品海洛因市場價格調查表一紙可
    參（見本院卷第九十六頁），而法務部調查局針對國內於九十一年上半年（一月
    至六月）海洛因買賣交易價格之調查統計結果，以大盤平均最低價每公斤一百五
    十一萬元之價格計算，則上開查獲之海洛因磚價格為八千五百五十三萬五千三百
    零九元，有法務部調查局九十一年十月十七日調緝參字第○九一三四○一八八七
    ○號函附之國內主要毒品買賣平均價格表一紙可佐（見本院卷第九十八頁），顯
    見上開查獲之海洛因磚數量甚為龐大，價值亦非匪淺，茍若被告甲○○、乙○○
    非該集團之重要成員，豈會甘冒毒品查緝而遭嚴懲重罰之危險，遠自越南私運入
    境，且該集團又豈能放心將上開價值數千萬元以上之海洛因磚隨意交予其二人處
    理運送之理，是被告等所辯不知道是毒品云云，亦不足採信。
  (四)又按共同實施犯罪行為之人，在合同意思範圍以內，各自分擔犯罪行為之一部，
    相互利用他人之行為，以達其犯罪之目的者，即應對於全部所發生之結果負責（
    最高法院二十八年上字第三一一０號判例參照）；而共同正犯之意思聯絡，原不
    以數人間直接發生者為限，即有間接之聯絡者，亦包括在內，且不限於事前有所
    協議，即僅於行為當時有共同犯意之聯絡者亦屬之（最高法院七十九年度台上字
    第一六一三號判決參照），查本件被告甲○○事前對於蔣光南欲假藉進口貨櫃以
    夾藏海洛因磚之方式，私運第一級毒品海洛因進口之情事知之甚詳，且其基於與
    蔣光南係朋友關係而負責聯絡被告乙○○以其經營之秋皇公司從越南進口鋼鐵鑄
    件毛坯之機會，以將第一級毒品海洛因夾藏在進口鋼鐵鑄件毛坯之貨櫃內，運輸
    第一級毒品海洛因進口至臺灣，並由蔣光南指示程贊將第一級毒品海洛因磚一百
    五十九塊從緬甸運至越南交予在越南之楊景堯，再由楊景堯將一百五十九塊海洛
    因磚交予乙○○在越南之業務員綽號「阿山」之人，並由綽號「阿山」之人依被
    告乙○○之指示將一百五十九塊海洛因磚與秋皇公司進口之鋼鐵鑄件毛坯一同裝
    載於貨櫃中運抵高雄港，其等雖係分頭實施犯罪行為，惟本院審酌其等之目的均
    在於將一百五十九塊之海洛因磚運輸進口臺灣，事前對於運輸該一百五十九塊海
    洛因磚進口之行為，已有合意存在，並係以分工實施方式以求達到目的，雖然被
    告甲○○及蔣光南、程贊、楊景堯並未親自從事私運之行為，惟依前述判例及判
    決意旨所述，並不影響被告甲○○及蔣光南、程贊、楊景堯之共同正犯關係。
  (五)綜上所述，本件事證已臻明確，被告等前開所辯，顯均係事後推諉卸責之詞，均
    不足採信，其等運輸第一級毒品海洛因及私運管制物品海洛因進口等犯行，均堪
    予認定。
二、查海洛因係毒品危害防制條例第二條第二項第一款所稱之第一級毒品，且屬行政
    院依據懲治走私條例第二條第四項公告之「懲治走私條例公告管制物品項目及其
    數額」甲項第四款所列之管制進出口物品。又按被告二人行為後，懲治走私條例
    第二條第一項業已於九十一年六月二十六日修正公布，同月二十八日生效，並將
    法定刑提高為「七年以下有期徒刑，得併科新台幣三百萬元以下罰金」，經比較
    後，自以修正前懲治走私條例有利於行為人，故依刑法第二條第一項但書規定，
    本件自應適用修正前懲治走私條例第二條第一項處斷。核被告甲○○及乙○○所
    為，均係犯毒品危害防制條例第四條第一項之運輸第一級毒品罪及修正前懲治走
    私條例第二條第一項之私運管制物品進口罪。被告等持有第一級毒品海洛因之低
    度行為，為運輸第一級毒品海洛因之高度行為所吸收，不另論罪。被告等利用不
    知情之人以明春輪由越南運輸海洛因進口臺灣，應論以間接正犯。被告二人與蔣
    光南、程贊、楊景堯及不詳姓名年籍綽號「阿山」之成年男子間，就前揭犯行均
    有犯意之聯絡及行為之分擔，已如前述，均為共同正犯。被告二人以一運輸海洛
    因進口之行為，觸犯前揭二罪名，應依想像競合犯之規定，從一重論以運輸第一
    級毒品罪。又按證人保護法第十四條第一項之規定：「第二條所列刑事案件之被
    告或犯罪嫌疑人，於偵查中供述與該案案情有重要關係之待證事項或其他共犯之
    犯罪事證，因而使檢察官得以追訴該案之其他共犯者，以經檢察官事先同意者為
    限，就其因供述所涉之犯罪，減輕或免除其刑」，本件被告甲○○雖供述共犯蔣
    光南、程贊、楊景堯及綽號「阿山」之人之犯罪事證，然事先並未徵得檢察官之
    同意，已如前述，自無證人保護法第十四條第一項規定之適用；再按「犯第四條
    第一項至第三項、第五條第一項至第三項、第六條第一項至第三項、第七條第一
    項至第三項、第八條第一項至第三項、第十條或第十一條第一項、第二項之罪，
    供出毒品來源，因而破獲者，得減輕其刑」，毒品危害防制條例第十七條固定有
    明文，惟考其立法意旨重在鼓勵具體供出其上游販毒者，俾使追查該毒梟前手及
    其上游毒品，以杜絕毒品之蔓延與氾濫，倘僅供出共犯為何人，但尚未進而查獲
    毒梟前手或其上游毒品者，仍不得執此邀本條規定之寬減（最高法院九十年度台
    上字第一六三九號判決意旨參照），被告甲○○雖供出如上之共犯為何人，然並
    未供出上游販賣者為何人，且本件係貨櫃運抵高雄港後為警據報會同財政部高雄
    關稅局人員主動查獲，亦非因被告甲○○之供述始破獲，亦無從依上開毒品危害
    防制條例第十七條之規定，據以減輕其刑，是被告甲○○之選任辯護人吳永茂律
    師為其辯護認應依上開證人保護法及毒品危害防制條例之規定減輕或免除其刑，
    所認尚有未洽。另被告二人所犯前揭運輸、私運毒品之數量甚鉅，犯罪情節甚為
    嚴重，在客觀上尚不足以引起一般人之同情，雖所運輸進口之毒品海洛因尚未流
    出，惟此乃因警調人員及時查獲所致，亦非因被告二人之勉力防止，難認被告二
    人有何情堪憫恕之事實，亦無從據依刑法第五十九條之規定酌予減輕其刑，併予
    敘明。爰審酌被告甲○○、乙○○均係心智成熟之人，且均明知海洛因係毒品，
    施用者容易上癮而戒除不易，除個人身心飽受摧殘外，輕則吸後枯癟或猝死而致
    家庭破碎，重則為取得購買毒品之金錢致淪為娼妓盜匪，足以腐蝕民心國基，斲
    喪民族生機，危害至深且鉅，而其等竟為貪圖一己之私利，不惜違法犯禁，共同
    運輸毒品海洛因回台，且一次走私回台之毒品海洛因數量竟高達一百五十九塊，
    重達五十六點六四五九公斤，其數量龐大，對國家社會之危害至深且鉅，且其等
    犯罪後於本院審理中仍極力否認，毫無悔意，實無法輕恕，經本院再三斟酌認被
    告二人率以毒害他人犯罪手段牟利，犯罪情節嚴重且惡行甚鉅，既求其等生而不
    可得，實有令其二人與社會永久隔離之必要，故分別量處被告二人死刑，並依刑
    法第三十七條第一項規定，均宣告褫奪公權終身。扣案之海洛因磚一百五十九塊
    （驗後淨重合計五萬六千六百四十五點九公克，純質淨重五萬零五百三十三點八
    一公克），應依毒品危害防制條例第十八條第一項前段，均沒收銷燬之；至於鑑
    驗耗用之毒品既已滅失，自無庸宣告沒收銷燬之。另扣案海洛因磚一百五十九塊
    之外包裝（重三千七百三十點八八公克），為共犯蔣光南等人所有，且供被告二
    人共犯運輸毒品罪所用之物，均應依同條例第十九條第一項之規定，併予宣告沒
    收。
三、公訴意旨另以：被告甲○○、乙○○與蔣光南、程贊（均另由檢察官偵辦中）明
    知海洛因係毒品及管制進出口之物品，竟共同意圖營利，謀議走私毒品海洛因進
    口販售牟利，先由被告甲○○尋得秋皇公司實際負責人被告乙○○同意以三百萬
    元之代價夾藏貨櫃內走私進口後，於九十一年四月中旬，蔣光南派遣楊景堯（另
    由檢察官偵辦中）至越南購得第一級毒品海洛因磚一百五十九塊後，與被告乙○
  ○派駐在越南之業務員「阿山」取得聯繫，共同將上開海洛因磚夾藏於秋皇公司
    欲進口之鋼鐵鑄件毛坯貨櫃內，於同年四月二十七日運抵高雄港六十三號碼頭，
    因認被告甲○○、乙○○尚涉犯毒品危害防制條例第四條第一項之販賣第一級毒
    品海洛因罪嫌。按犯罪事實應依證據認定之，無證據不得推定其犯罪事實；又不
    能證明被告犯罪，應諭知無罪之判決，刑事訴訟法第一百五十四條、第三百零一
    條第一項定有明文；又按共同正犯中之同謀犯，因其並未參與犯罪構成要件之實
    施行為，僅係以參與犯罪之謀議為其犯罪構成要件之要素，故就其參與謀議之事
    實，自須經嚴格之證明，始足據為斷罪之基礎，另同謀犯係指參與謀議者而言，
    若僅屬知情，事前並未參與謀議，自不能以同謀犯論（最高法院九十一年度台上
    字第五六六七號判決意旨、二十年上字第一八四九號判例意旨參照）。經查，被
    告甲○○於九十一年五月六日在高雄市機動查緝隊訊問時供稱：「程贊在泰國曼
    谷有經營投顧公司，購毒資金一部分是由程贊匯至泰國，一部分是由蔣光南與程
    贊利用管道帶至泰國，毒品採購實際上是由程贊將資金帶至緬甸山區與當地製毒
    者接洽採購，我聽蔣光南提及一百五十九塊毒品中，其中八十塊是蔣光南交給台
    北綽號永清、台中綽號啤酒、高雄綽號勇仔及岡山綽號國民仔所販售，另七十九
    塊是程贊要交給台中地區綽號阿吉負責賣的」等語（見九十一年度偵字第九○三
    九號卷第二十四頁），且依上開「靖南專案」之偵查報告所載「程贊於九十一年
    四月十五日搭機從中正機場出境前往越南，主要為與柬埔寨大胖仔進行開會（交
    易毒品）事宜，經通訊監察中顯示蔣光南已於三月份起，陸續匯款至越南金額已
    超過新台幣一千萬元，研判渠等購毒資金應已到位，與柬埔寨之供毒者大胖仔之
    交貨隨時可以完成」之情形觀之（見九十一年度他字第二一四六號卷第四頁），
    雖被告甲○○就共犯蔣光南、程贊及楊景堯販賣第一級毒品海洛因乙事知情，然
    尚難據此即認被告甲○○、乙○○就共犯蔣光南、程贊之販賣第一級毒品海洛因
    之犯行有何參與謀議，並分擔販賣海洛因之行為，而公訴人亦未舉證證明被告甲
    ○○、乙○○有何參與共犯蔣光南、程贊販賣第一級毒品海洛因構成要件之行為
    ，是在別無其他積極證據足資證明之情形下，揆諸上開說明，實難逕認被告甲○
    ○、乙○○與共犯蔣光南、程贊間有販賣第一級毒品海洛因之犯意聯絡。綜上所
    述，被告甲○○、乙○○所涉犯毒品危害防制條例第四條第一項之販賣第一級毒
    品罪嫌部分，公訴人並未舉證證明，且本院亦查無其他積極證據足證被告等此部
    分公訴人所指之犯行，被告等此部分之犯行自屬不能證明，原應就此部分為被告
    等無罪之諭知，惟公訴人認被告等此部分犯行與前揭論罪科刑部分有牽連犯之裁
    判上一罪關係，爰均不另為無罪之諭知，附此敘明。
據上論斷，應依刑事訴訟法第二百九十九條第一項前段，毒品危害防制條例第四條第
一項、第十八條第一項前段、第十九條第一項，修正前懲治走私條例第二條第一項、
第十一條，刑法第十一條、第二條第一項但書、第二十八條、第五十五條、第三十七
條第一項，判決如主文。
本案經檢察官陳登燦到庭執行職務。
中      華      民      國    九十二    年      五      月    二十六    日
                                    臺灣高雄地方法院刑事第三庭
                                        審判長法  官    黃仁松
                                              法  官    陳威龍
                                              法  官    陳玉聰
右正本證明與原本無異。
如不服本判決，應於判決送達後十日內，向本院提出上訴狀。
本院並依職權送上訴
                                              書記官    鄭淑臻
中    華    民    國      九十二      年      五      月      二十六    日
附錄本判決論罪科刑法條全文：
毒品危害防制條例第四條第一項
製造、運輸、販賣第一級毒品者，處死刑或無期徒刑；處無期徒刑者，得併科新台幣
一千萬元以下罰金。
修正前懲治走私條例第二條第一項：
私運管制物品進口、出口逾公告數額者，處七年以下有期徒刑，得併科新臺幣二十萬
元以下罰金。


司法院資訊處製作；財團法人民間司法改革基金會備份。
